【裁判字號】    98,訴,2589
【裁判日期】    980825
【裁判案由】    毒品危害防制條例
【裁判全文】
臺灣板橋地方法院刑事判決               98年度訴字第2589號
公  訴  人  臺灣板橋地方法院檢察署檢察官
被      告  甲○○
                    （現於臺灣臺北監獄臺北分監）
上列被告因違反毒品危害防制條例案件，經檢察官提起公訴（98
年度毒偵字第4133號），被告於準備程序中就起訴事實為有罪之
陳述，經告知簡式審判程序之旨，並聽取當事人之意見後，本院
裁定進行簡式審判程序，判決如下：
    主    文
甲○○施用第一級毒品，累犯，處有期徒刑柒月。
    事    實
一、甲○○(1)於民國91年間因施用毒品案件，經臺灣臺北地方法
    院以91年度毒聲字第829 號裁定送勒戒處所觀察、勒戒後，
    認無繼續施用毒品傾向，於91年5 月8 日執行完畢，由臺灣
    臺北地方法院檢察署檢察官於91年7 月18日以91年度毒偵字
    第721 號為不起訴處分確定。(2)於同年間因竊盜案件，經本
    院以91年度易字第2222號判決判處有期徒刑7 月確定。(3)於
    92年間因竊盜案件，經本院以92年度易字第2705號判決判處
    有期徒刑8 月確定，(4)於同年間因施用毒品案件，經本院以
    92年度毒聲字第1168號裁定送觀察、勒戒後，認有繼續施用
    毒品之傾向，經本院以92年度毒聲字第1592號裁定令入戒治
    處所強制戒治，後經本院以92年度毒聲字第3883號裁定停止
    戒治，所餘期間付保護管束，於93年5 月10日保護管束期滿
    執行完畢，由檢察官提起公訴，經本院以92年度訴字第1878
    號判決判處有期徒刑7 月確定，後經本院以93年度聲字第21
    號裁定更定其刑為有期徒刑8 月確定，前開(3)、(4)2 罪應裁
    定應執行有期徒刑1 年2 月，與(2)接續執行，於94年7 月26
    日縮刑期滿執行完畢。(5)於95年間因施用毒品案件，經本院
    以95年度訴字第2797號判決判處有期徒刑10月確定，並經減
    刑為有期徒刑5 月，(6)於96年間因竊盜案件，經本院以96年
    度易字第911 號判決判處有期徒刑3 月（2 罪）、4 月（4
    罪）、7 月，應執行有期徒刑2 年4 月確定，後經減刑為有
    期徒刑1 月又15日（2 罪）、2 月（4 罪）、3 月又15日，
    應執行有期徒刑1 年2 月確定，前開(5)、(6)2 罪接續執行，
    於97年9 月13日縮刑期滿執行完畢。(7)於98年間因施用毒品
    案件，經本院以98年度訴字第813 號判決判處有期徒刑7 月
    確定。(8)於同年間因施用毒品案件，經本院以98年度訴字第
    1154號判決判處有期徒刑7 月確定。(9)於同年間因竊盜案件
    ，經本院以98年度簡字第3352號判決判處有期徒刑4 月確定
    。前開(7)、(8)、(9)3 罪接續執行，於98年7 月14日入監執行
    ，尚未執行完畢。詎仍不知警惕，基於施用第1 級毒品海洛
    因之犯意，於98年4 月29日，在臺北縣板橋市南雅夜市某巷
    口內，以針筒注射之方式施用海洛因1 次。嗣於同年月30日
    凌晨0 時許，在臺北縣板橋市○○路○ 段29巷65號前為警盤
    查，甲○○於有偵查權限之警員發覺其有施用第1 級毒品海
    洛因犯行前，主動向警方坦承施用第1 級毒品海洛因，且經
    其同意採集尿液送驗後呈鴉片類（嗎啡、可待因）陽性反應
    ，而查知上情。
二、案經臺北縣政府警察局板橋分局報告臺灣板橋地方法院檢察
    署檢察官偵查起訴。
    理    由
一、本件被告所犯係死刑、無期徒刑、最輕本刑為3 年以上有期
    徒刑以外之罪，其於準備程序中就被訴事實為有罪之陳述，
    經法官告知簡式審判程序之旨，並聽取公訴人、被告之意見
    後，依刑事訴訟法第273 條之1 第1 項規定，進行簡式審判
    程序審理，核先敘明。
二、被告甲○○於警詢、檢察官偵查中及本院審理時對前揭犯罪
    事實坦承不諱，又被告於98年4 月30日為警採集之尿液，經
    送臺灣檢驗科技股份有限公司檢驗結果，呈鴉片類（嗎啡、
    可待因）陽性反應一情，有臺北縣政府警察局板橋分局偵辦
    毒品危害防制條例案被移送人姓名及代碼對照表、臺北縣政
    府警察局查獲毒品案件尿液檢體監管紀錄表、臺灣檢驗科技
    股份有限公司濫用藥物檢驗報告各1 份在卷可佐，足認被告
    前開自白與事實相符，堪信為真。又毒品危害防制條例於民
    國92年7 月9 日修正公布，自93年1 月9 日施行，刪除2 犯
    及3 犯之規定，一改修法前繁雜之處遇程序，並認施用毒品
    者係屬病患性犯人，以觀察、勒戒戒除其身癮，並以強制戒
    治去除其心癮。其中第20條、第23條將施用毒品之刑事處遇
    程序，區分為「初犯」及「5 年內再犯」、「5 年後再犯」
    。依其立法理由之說明：「初犯」，經觀察、勒戒或強制戒
    治後，應為不起訴處分或不付審理之裁定；經觀察、勒戒或
    強制戒治執行完畢釋放後，「5 年內再犯」者，因其再犯率
    甚高，原實施之觀察、勒戒及強制戒治既已無法收其實效，
    爰依法追訴或裁定交付審理。至於經觀察、勒戒或強制戒治
    執行完畢釋放後，「5 年後再犯」者，前所實施之觀察、勒
    戒或強制戒治已足以遮斷其施用毒品之毒癮，為期自新及協
    助其斷除毒癮，仍適用「初犯」規定，先經觀察、勒戒或強
    制戒治之程序。從而依該次修正後之規定，僅限於「初犯」
    及「5 年後再犯」2 種情形，始應先經觀察、勒戒或強制戒
    治程序。倘被告於5 年內已再犯，經依法追訴處罰，縱其第
    3 次（或第3 次以上）再度施用毒品之時間，在初犯或前次
    再犯經觀察、勒戒或強制戒治執行完畢釋放五年以後，已不
    合於「5 年後再犯」之規定，且因已於「5 年內再犯」，顯
    見其再犯率甚高，原實施觀察、勒戒或強制戒治，已無法收
    其實效，即應依該條例第10條處罰。至於第3 次（或第3 次
    以上）施用毒品之時間，是否宜有期間限制？以多久為適宜
    ？則分屬刑事政策、專門醫學之範圍，非審判機關所能決定
    ，有待循立法途徑解決（參照最高法院95年5 月9 日95年度
    第7 次刑事庭會議決議）。查被告於91年間因施用毒品案件
    ，經臺灣臺北地方法院以91年度毒聲字第829 號裁定送觀察
    、勒戒後，因無繼續施用毒品之傾向，於91年5 月8 日執行
    完畢，經臺灣臺北地方法院檢察署檢察官於91年7 月18日以
    91年度毒偵字第721 號為不起訴處分確定。於92年間因施用
    毒品案件，經本院以92年度毒聲字第1168號裁定送觀察、勒
    戒後，認有繼續施用毒品之傾向，經本院以92年度毒聲字第
    1592號裁定令入戒治處所施以強制戒治，復經本院以92年度
    毒聲字第3883號裁定停止戒治，所餘戒治期間付保護管束，
    於93年1 月9 日法律修正報結，並由檢察官提起公訴，經本
    院以92年度訴字第1878號判決判處有期徒刑7 月確定，後經
    本院以93年度聲字第21號裁定更定其刑為有期徒刑8 月確定
    ，於94年7 月26日縮刑期滿執行完畢。於95年間因施用毒品
    案件，經本院以95年度訴字第2797號判決判處有期徒刑10月
    確定，後經裁定減刑為有期徒刑5 月確定，於97年9 月13日
    縮刑期滿執行完畢。於98年間因施用毒品案件，經本院分別
    以98年度訴字第813 號判決判處有期徒刑7 月確定、以98年
    度訴字第1154號判決判處有期徒刑7 月確定等情，有臺灣高
    等法院被告前案紀錄表1 份在卷可憑，被告前既曾因施用毒
    品案件經強制戒治執行完畢，又於強制戒治執行完畢釋放後
    5 年內，再犯施用毒品案件，且經依法追訴處罰，再於本件
    所認之98年4 月29日又犯施用第1 級毒品罪，即非屬毒品危
    害防制條例第20條第3 項所規定「5 年後再犯」之情形，自
    應依法訴追。本件事證明確，被告犯行洵堪認定，應依法論
    科。
三、按海洛因為毒品危害防制條例第2 條第2 項第1 款所定之第
    1 級毒品，是核被告所為，係犯毒品危害防制條例第10條第
    1 項之施用第1 級毒品罪。被告因施用而持有第1 級毒品海
    洛因之低度行為，為施用行為所吸收，係不罰之前行為，不
    另論罪。又被告有如事實欄所示之論罪科刑及執行完畢情形
    ，有臺灣高等法院被告前案紀錄表1 份附卷可稽，其於徒刑
    執行完畢後，5 年以內再故意犯本件有期徒刑以上之罪，為
    累犯，應依刑法第47條第1 項之規定加重其刑。再被告於警
    方未發覺其所犯本件施用第1 級毒品海洛因之犯行前，即向
    警方自行陳述其涉犯前開犯行，並接受裁判一節，有被告警
    詢筆錄（見98年度毒偵字第4133號偵查卷第4 頁）在卷可參
    ，本件被告施用第1 級毒品海洛因犯行合於刑法第62條前段
    之自首要件，爰依法減輕其刑，並依法先加後減之。爰審酌
    被告前因施用毒品案件，業經觀察、勒戒及強制戒治併多次
    論罪科刑，仍未能戒除施用毒品惡習，再犯本件施用毒品犯
    行，顯見其意志不堅，委無足取，併衡其犯罪動機、目的、
    所犯施用毒品犯行究為自戕行為，及犯罪後坦承犯行，犯罪
    後態度尚可等一切情狀，量處如主文所示之刑。
據上論斷，應依刑事訴訟法第273 條之1 第1 項、第299 條第1
項前段，毒品危害防制條例第10條第1 項，刑法第11條前段、第
47條第1 項、第62條前段，判決如主文。
本案經檢察官鄭潔如到庭執行職務。
中    華    民    國    98    年    8     月    25    日
                    刑事第十五庭    法  官  何燕蓉
此正本與原本無異。
如不服本判決，應於判決送達後十日內敘明上訴理由，向本院提
出上訴狀（應附繕本），上訴於臺灣高等法院。
                                    書記官  李崇文
中    華    民    國    98    年    8     月    28    日
附錄本案論罪科刑法條全文：
毒品危害防制條例第10條
施用第一級毒品者，處 6 月以上 5 年以下有期徒刑。
施用第二級毒品者，處 3 年以下有期徒刑。


司法院資訊處製作；財團法人民間司法改革基金會備份。
